【裁判字號】    98,訴,596
【裁判日期】    990803
【裁判案由】    重傷害
【裁判全文】
臺灣宜蘭地方法院刑事判決               98年度訴字第596號
公  訴  人  臺灣宜蘭地方法院檢察署檢察官
被      告  丙○○
選任辯護人  林恒毅律師
上列被告因重傷害案件，經檢察官提起公訴（98年度偵字第4163
、4463號），本院判決如下：
    主  文
丙○○犯重傷害罪，共貳罪，各處有期徒刑柒年。應執行有期徒
刑拾年。
    犯 罪 事 實
一、丙○○與乙○○前為同居男女朋友關係，2人間具有家庭暴
    力防治法第3條第2款之家庭成員關係。丙○○前因傷害乙○○，經乙○○提起傷害告訴。於臺灣宜蘭地方法院檢察署偵
    查中（另經本院判處罪刑在案），丙○○因認為乙○○詐騙
    其錢財，又懷疑乙○○另結新歡甲○○，而萌報復之意，其
    明知強酸化學溶劑如朝人體潑灑，因強酸液體腐蝕皮膚之結
    果，足以造成他人之身體、顏面重大難治之傷害，竟基於使
    人受重傷害之犯意，於前揭傷害案件偵訊期日（民國98年10
    月2日）前數日，前往臺北市後火車站附近商店購買強酸化
    學溶劑1瓶並予分裝，並於98年10月2日上午10時50分許，在
    臺灣宜蘭地方法院檢察署偵訊完畢後，自其駕駛之自小客車
    內取出前開預先準備之強酸化學溶劑，在臺灣宜蘭地方法院
    檢察署前之路旁，趁乙○○、甲○○欲上車之際，朝甲○○
    臉部潑灑，致甲○○受有臉部、前胸及右手2至3度化學性燒
    傷，佔全身總體表面積10%，及雙眼化學性灼傷等重大難治
    傷害。丙○○見乙○○欲逃往附近工地求救，又基於使人重
    傷害之犯意，追逐乙○○，並接續對其臉部潑灑前開硫酸溶
    3次，乙○○以雙手遮擋臉部，而受有臉、頸、雙手2度化學
    性灼傷，佔總體表面積12%之重大難治傷害。
二、案經乙○○、甲○○訴由宜蘭縣政府警察局羅東分局報告暨
    臺灣宜蘭地方法院檢察署檢察官自動檢舉偵查起訴。
    理  由
一、按被告以外之人於審判外之陳述，雖不符刑事訴訟法第159
    條之1至第159條之4之規定，而經當事人於審判程序同意作
    為證據，法院審酌該言詞陳述或書面陳述作成時之情況，認
    為適當者，亦得為證據，刑事訴訟法第159條之5第1項定有
    明文。經查，下列所引被告丙○○以外之人於審判外之言詞
    及書面陳述，雖屬傳聞證據，但檢察官及被告於本院審判期
    日中，均同意此部分之證據有證據能力，且迄至言詞辯論終
    結前亦未撤回前開同意，本院審酌上開證據資料製作時之情
    況，尚無違法不當及證明力明顯過低之瑕疵，亦認為以之作
    為證據應屬適當，依前開刑事訴訟法第159條之5規定，認前
    揭證據資料均有證據能力。
二、訊據被告對於向告訴人乙○○潑灑強酸化學溶劑之事實坦承
    不諱；惟否認其他犯行，辯稱：就告訴人甲○○部分，當時
    伊拿硫酸出來只是要嚇唬甲○○，因為甲○○朝伊衝過來，
    硫酸才先潑到伊，再潑到甲○○，且告訴人乙○○、甲○○
    所受之傷勢並未達重傷害程度，被告亦無重傷害之故意云云
    。
三、經查：
 (一) 上揭犯罪事實，業據被告於警詢中供陳：因為乙○○欺騙伊
    感情及詐騙錢財，伊氣不過才向乙○○、甲○○潑灑硫酸；
    硫酸是98年9月份在臺北後火車站購買，伊等候開完庭後，
    雙方要去停車場開車時，就先去車內拿買好的硫酸，趁乙○○、甲○○尚未上車的時候，朝其等潑灑，且因潑灑力道太
    大而濺到自己等語（見警卷第3頁）；及於本院審理中經通
    緝到案接受訊問時、準備程序期日迭供陳：開完庭，是甲○○跟伊理論，並作勢要打伊，伊才拿強酸潑甲○○，之後再
    朝乙○○潑等語（見本院卷第96頁）；到外面的時候，甲○○要伊不要打擾他跟乙○○兩個人，伊跟他說是他不要打擾
    伊跟乙○○兩個人，伊還質疑為何刪掉伊電腦裡面的資料，
    他說刪掉又怎樣，他的動作似乎要挑釁伊，伊一時氣憤，才
    對他潑硫酸，伊也有對乙○○潑灑硫酸等語（見本院卷第
    118 頁）不諱。核與告訴人乙○○、甲○○指訴情節，及告
    訴人甲○○於偵查中以證人地位結證：98年10月2日上午11
    點左右，伊陪同乙○○到臺灣宜蘭地方法院檢察署開完庭離
    開，車輛停放在檢察署對面的馬路邊，伊低頭要開車門時，
    聽到乙○○有發出聲音，伊向左邊看，這時丙○○突然從伊
    前方衝過來，他兩隻手各拿1瓶溶液，然後用其中1瓶朝伊上
    半身潑灑等語（見98年度偵字第4163號偵查卷第73至74頁）
    ；告訴人乙○○於偵查中以證人地位結證：98年10月2日上
    午11點左右，伊到臺灣宜蘭地方法院檢察署開完庭，要和甲○○到檢察署對面的馬路邊開車時，就看到丙○○的車停在
    甲○○的車前面，伊看到丙○○從車上下來，看到丙○○很
    快地走到甲○○旁邊，然後就看到丙○○手上拿著東西，由
    下往上對著甲○○身上潑灑，然後伊就看到甲○○的臉上冒
    煙，伊看不對勁就趕快跑，但跑沒幾步，丙○○就從後抓住
    伊左手，手上拿著罐子朝伊的臉潑灑，伊抬高左手擋住臉部
    ，丙○○又從下往上朝伊臉部潑灑，伊再用雙手護住頭、臉
    ，第3次丙○○就又潑到伊右手等語（見同上偵查卷第74至
    75頁），概屬相符。被告於本院審理期日改稱：伊拿出硫酸
    只是要嚇唬告訴人甲○○，因告訴人甲○○碰撞到伊，硫酸
    才潑到甲○○云云，顯係圖卸之詞，不足採信。
 (二) 又本案經警將扣案空瓶1只經送內政部警政署刑事警察局鑑
    定結果，認：空瓶內幾無液體，取約2毫升去離子水洗滌，
    取其洗滌液鑑定，以酸鹼測定法檢視呈強酸性（PH<1），以
    呈色試驗法測試呈（NO-）硝酸根陽性反應，綜合研判認含
    強酸性物質成分，此有內政部警政署刑事警察局98年10月28
    日刑鑑字第0980140971號函在卷可參（見98年度偵字第4463
    號偵查卷第5頁），核與告訴人甲○○、乙○○所受化學性
    灼傷之傷勢相符，足見被告所購買用以潑灑告訴人之液體，
    係屬強酸性液體。此外，並有臺灣宜蘭地方法院檢察署監視
    錄影翻拍相片、現場相片可稽。被告於上揭時地向告訴人甲○○、乙○○潑灑強酸溶劑之事實，洵屬明確。
 (三) 本件告訴人乙○○因頭頸部及兩側上肢化學灼傷，傷害面積
    達總體表面積約12%，傷害導致顏面疤痕，不易完全治癒；
    告訴人甲○○因顏面前胸兩側上肢化學灼傷，灼傷面積約
    10%，傷害導致顏面疤痕，不易完全治癒等情，有告訴人乙○○、甲○○受傷之照片、國立陽明大學附設醫院98年10月
    22日陽大附醫歷字第0980007664號函暨所附急診病歷影本、
    國立臺灣大學附設醫院診斷證明書2紙，及國立臺灣大學醫
    學院附設醫院99年7月16日校附醫秘字第0990004780號函可
    資參佐（分見警卷第35至40頁、98年度偵字第4163號偵查卷
    第48至54頁、同上偵查卷第79至80頁、本院卷第143頁）。
    依告訴人乙○○、甲○○上開所受傷勢之情節觀之，應已達
    刑法第10條第4項第6款其他於身體有重大難治之傷害程度，
    應屬重傷無疑，被告辯稱：告訴人等所受傷害尚未達重傷害
    程度云云，要屬無稽。
 (四) 再按強酸溶劑具有腐蝕性質等情，乃一般國民依其生活經驗
    即有之認識，本件被告對於朝人潑灑強酸溶劑可能導致重傷
    害乙節亦知之甚明，此據其供陳：「（問：是否知道持硫酸
    潑灑會造成之傷害？）我知道，自己敢作敢當」等語（見警
    卷第3頁）、「（問：是否知道強酸會造成毀容？）知道」
    等語明確（見本院卷第96頁）。而被告乃於臺灣宜蘭地方法
    院檢察署庭訊之前，預先購置強酸化學溶劑，並在庭訊之後
    ，持預先購買之強酸化學溶劑，趁告訴人甲○○、乙○○準
    備上車之際，持該強酸化學溶劑直接朝告訴人甲○○、乙○○臉部、身體潑灑，致告訴人甲○○、乙○○受有前述重傷
    害，足見被告主觀上確具有重傷害之故意甚明。被告所辯無
    重傷害犯意云云，無可採信。
 (五) 綜上所述，本件事證明確，被告犯行堪以認定，應予依法論
    科。
四、核被告所為，係犯刑法第278條第1項之重傷害罪。被告與告
    訴人乙○○前為同居男女朋友關係，2人間具有家庭暴力防
    治法第3條第2款之家庭成員關係，是被告對於告訴人乙○○
    所犯重傷害罪，核屬家庭暴力防制法第2條第2款之家庭暴力
    罪。被告於密接之時間，先後3次接續朝告訴人乙○○臉部
    潑灑強酸化學溶劑之行為，乃基於單一犯意所為數舉動之接
    續實施，刑法上應包括地評價認係接續犯，而為單純之一罪
    。又被告對告訴人甲○○潑灑強酸溶劑，及對告訴人乙○○
    潑灑強酸溶劑，犯意個別，行為不同，應予分論併罰。被告
    之辯護人雖另為被告辯護稱：被告於本案事發後即撥打110
    報案，符合自首減刑之規定云云，然本院依辯護人聲請向宜
    蘭縣政府警察局羅東分局函詢結果，據函覆：本案經調閱勤
    務指揮中心及開羅派出所於98年10月2日之受理民眾報案紀
    錄簿，並未曾有受理被告潑灑硝酸案之任何報案紀錄，本分
    局係經臺灣宜蘭地方法院檢察署檢察官指揮調查，並移送偵
    辦等情，有宜蘭縣政府警察局羅東分局99年7 月6日警羅偵
    字第0993009510號函附卷可查（見本院卷第129 頁），應認
    被告並未對於未發覺之罪自首而受裁判，核與刑法第62條自
    首要件不符，自無從援引該規定減輕其刑，辯護人就此所辯
    ，尚有未合，併此敘明。至經警扣案之空瓶2罐，經被告於
    本院審理中否認為其所有，供陳：潑完硫酸之後，伊就把瓶
    子丟在現場等語（見本院卷第155頁），顯見被告已拋棄其
    所有權，亦非屬違禁物或本院應義務沒收之物，爰不予宣告
    沒收。
五、爰審酌被告為報復告訴人乙○○與之金錢糾葛，及告訴人乙○○另與告訴人甲○○交往，竟採取對告訴人等潑灑腐蝕性
    強酸液體之激烈手段，致使告訴人乙○○、甲○○受到臉部
    、身體灼傷，灼傷面積各達12%、10%之難以治癒之重大傷害
    ，情節非輕；兼衡被告與告訴人乙○○、甲○○之關係，及
    被告之素行、智識程度，犯罪後迭指稱其在告訴人乙○○身
    上花費金錢、告訴人乙○○詐取財物、告訴人甲○○介入感
    情，並否認重傷害故意，未見反省之意之犯後態度，暨檢察
    官之求刑等一切情狀，分別量處如主文所示之刑，並定其應
    執行刑。
據上論結，應依刑事訴訟法第299條第1項前段，刑法第278條第1
項、第51條第5款，判決如主文。
本案經檢察官劉惟宗到庭執行職務
中    華    民    國    99    年    8     月    3     日
              刑事第四庭審判長法  官  林楨森
                              法  官  辜漢忠
                              法  官  鄧晴馨
上正本證明與原本無異。
如不服本判決，應於收受送達後10日內向本院提出上訴狀（應附
繕本）。其未敘述上訴理由，應於上訴期間屆滿後20日內補提理
由書狀於本院，上訴於臺灣高等法院。
                              書記官  林怡君
中    華    民    國    99    年    8     月    3     日
本案論罪科刑主要法條：
中華民國刑法第278條第1項
（重傷罪）
使人受重傷者，處 5 年以上 12 年以下有期徒刑。
犯前項之罪因而致人於死者，處無期徒刑或 7 年以上有期徒刑
。
第 1 項之未遂犯罰之。

司法院資訊處製作；財團法人民間司法改革基金會備份。
